【裁判字號】    98,交聲,3944
【裁判日期】    981111
【裁判案由】    交管條例聲異
【裁判全文】
臺灣板橋地方法院交通事件裁定        98年度交聲字第3944號
原處分機關  交通部公路總局臺北區監理所蘆洲監理站
異  議  人
即受處分人  甲○○
上列受處分人因違反道路交通管理處罰條例案件，對於交通部公
路總局臺北區監理所蘆洲監理站中華民國94年10月5 日所為之北
監蘆字第裁46－C00000000 號處分（原舉發通知單號：北縣警交
字第C00000000 號），聲明異議，本院裁定如下：
    主  文
異議駁回。
    理  由
一、原處分以：異議人即受處分人甲○○駕駛車號：WKC－771號
    輕型機車，於民國（下同）94年6 月20日16時40分許，行經
    臺北縣三重市○○路○ 段113 巷口，為在場執勤之臺北縣政
    府警察局三重分局光明派出所員警攔停稽查後，查悉其有「
    持逾期駕駛執照駕車（91.12.07到期）」之行為，經警填製
    94年6 月20日臺北縣政府警察局北縣警交字第C00000000 號
    舉發違反道路交通管理事件通知單（下稱舉發單），依94年
    12月28日修正公布、定自95年7 月1 日施行前（下稱95年7
    月1 日修正公布施行前）之道路交通管理處罰條例第22條第
    1 項第6 款規定舉發如上違規事實，且交付在場之受處分人
    甲○○簽名收受。案經移送原處分機關即交通部公路總局臺
    北區監理所蘆洲監理站，然受處分人迄於本件舉發違規應到
    案日期即94年7 月5 日前，均未前往原處分機關到案辦理，
    亦未提出不服申述，而逾越應到案期限60日以上，為原處分
    機關認定其有前揭違規行為，應依95年7 月1 日修正公布施
    行前之道路交通管理處罰條例第22條第1 項第6 款規定予以
    裁罰，乃於94年10月5 日作出北監蘆字第裁46－C00000000
    號處分，其「處罰主文」欄明確載記以：裁處受處分人罰鍰
    新臺幣（下同）3,600 元，罰鍰限於94年11月4 日前繳納；
    上開罰鍰逾期不繳納者，自94年11月5 日起加倍罰鍰為7,20
    0 元，並限於94年11月19日繳納；逾期仍不繳納者，依法移
    送強制執行等意旨，並於同上處分之「簡要理由」欄，復記
    明受處分人旨開違規時、地與事實，係違反【裁處時即95年
    7 月1 日修正公布施行前之】道路交通管理處罰條例第22條
    第1 項第6 款規定等內容。前揭裁決書，經原處分機關交由
    郵務機關向受處分人受本案裁決時之住所地「臺北縣三重市
    ○○路○ 段85號8 樓之6 」【本院註：此與受處分人現在設
    籍之住所地相同，並未變更；詳參下列說明】以為送達，94
    年10月6 日經上開應送達處所之接受郵件人員（送達證書記
    載：三重市○○路○ 段85號，彌敦道大樓管理室收發章，柯
    貴財）代為收受，同日生有合法送達效力。惟受處分人仍未
    依限繳納罰鍰，嗣原處分機關以98年9 月10日北監蘆三字第
    29809－02 號移送書，全案移請法務部行政執行署板橋行政
    執行處辦理。
二、本件聲明異議意旨則稱：異議人因未注意駕照過期，而持逾
    期駕照駕車，然於94年6 月該罰單開立後，因伊係單親需扶
    養2 名子女及房屋貸款，經濟狀況不能允許，故無力負擔該
    罰鍰，懇請撤銷98年道罰執字第00244240號執行事件云云。
三、按受處分人不服第8 條主管機關所為之處罰，得於接到裁決
    書之翌日起20日內，並得依法扣除在途期間，向管轄地方法
    院聲明異議，道路交通管理處罰條例第87條第1 項及道路交
    通案件處理辦法第12條分別定有明文。而道路交通異議案件
    ，當事人非居住於處罰機關所在之鄉、鎮、市（包括縣轄市
    、省轄市及院轄市）者，但居住於受理聲明異議案件法院之
    管轄區域者，依本標準第2 條第1 款中之地方法院在途期間
    欄所載日數扣除在途期間，法院訴訟當事人在途期間標準第
    4 條第1 項第1 款第2 目亦規定甚明。此為交通異議事件之
    程序規定，為聲明異議之合法要件，受處分人聲明異議，須
    合於此項程序規定，法院始得受理為實體審查。又按法院受
    理有關交通事件，準用刑事訴訟法之規定；刑事訴訟法規定
    之期間，其計算依民法規定，道路交通管理處罰條例第89條
    前段、刑事訴訟法第65條亦有明文。再按，處理違反道路交
    通管理事件，有關文書送達之程序，依行政程序法之規定；
    送達由郵政機關送達者，以一般郵遞方式為之，以郵務人員
    為送達人，並準用依民事訴訟法施行法第3 條訂定之郵政機
    關送達訴訟文書實施辦法；而參照行政程序法第73條第1 項
    補充送達規定：「於應送達處所不獲會晤應受送達人時，得
    將文書付與有辨別事理能力之同居人、受雇人或應送達處所
    之接收郵件人員。」，足悉應受送達之交通裁決書，經原處
    分機關交付郵務機關向應受送達人所在處所，依前揭補充送
    達規定踐行送達程序後，即生合法送達效力，受處分人如不
    服該裁決，自應於收受裁決之翌日起20日內向管轄地方法院
    聲明異議；如受處分人非居住於處罰機關所在之鄉、鎮、市
    （包括縣轄市、省轄市及院轄市）者，但居住於受理聲明異
    議案件法院之管轄區域，得依法院訴訟當事人在途期間標準
    第2 條第1 款中之地方法院在途期間欄所載日數扣除其在途
    期間。末按，交通法庭認聲明異議不合法律上之程式或其異
    議權已經喪失者，應以裁定駁回之，道路交通管理處罰條例
    第89條後段所授權訂立之道路交通案件處理辦法第18條前段
    亦定有明文。故受處分人自應於上開規定之期間內向法院聲
    明異議，倘受處分人逾期異議，即於法不合，法院自應裁定
    駁回。
四、經查：
(一)、受處分人於前揭時、地，有因如上交通違規行為，經警當場
    攔停稽查後依法填單告發，並交付在場之受處分人簽收一情
    ，業據異議人自認在案，有98年11月3 日聲明異議狀、舉發
    單1 紙附卷足憑。受處分人於為警填單舉發旨述交通違規後
    ，未依限（本件應到案日期為94年7 月5 日）前往原處分機
    關到案辦理或提出不服陳述，而逾越應到案期限60日以上，
    由原處分機關認定受處分人確有首開違規事實，依95年7 月
    1 日修正公布施行前之道路交通管理處罰條例第22條第1 項
    第6 款規定裁罰，於94年10月5 日作出北監蘆字第裁46－C0
    0000000 號之處分，裁處受處分人罰鍰3,600 元，應於94年
    11月4 日前繳納，復記明上開罰鍰逾期不繳納者，自94年11
    月5 日起加倍罰鍰為7,200 元之不利法律效果等意旨。前開
    交通裁決書，經原處分機關交付郵務機關向受處分人本件裁
    處時之住所地即「臺北縣三重市○○路○ 段85號8 樓之6 」
    （與受處分人現在設籍之住所地相同）以為送達，94年10月
    6 日送達上址時，因未獲會晤受處分人本人，經前述應送達
    處所之接收郵件人員即大樓管理室人員代予收受而為補充送
    達，同日生有合法送達效力，亦有該裁決書暨送達證書各1
    件在卷可稽。
(二)、其次，受處分人於90年11月26日遷入「臺北縣三重市○○路
    ○ 段85號8 樓之6 」地址，並向該管戶政機關辦畢設籍登記
    事項，迄今均未有更異情形，有本院98年11月10日查得其最
    近之法務部戶役政連結作業系統表、遷徙紀錄資料表各1 件
    在卷可考，足悉上述地址確係為受處分人之住所地無誤。又
    受處分人為警舉發如上交通違規，迄於原處分機關94年10月
    5 日作出本案裁決時，業經原處分機關查明其住所地址為「
    臺北縣三重市○○路○ 段85號8 樓之6 」，且認定此係受處
    分人有關本案裁決文書之應送達處所，依法踐行補充送達程
    序，同有裁決書、送達證書各附卷足憑。再，受處分人於受
    有上揭合法送達之裁決後，仍未依限繳納罰鍰，原處分機關
    嗣以98年9 月10日北監蘆三字第29809－02 號行政執行案件
    移送書，全案移請受處分人住所地所轄之法務部行政執行署
    板橋行政執行處（下稱板橋行政執行處）辦理；另由板橋行
    政執行處以98年10月28日98年度道罰執字第00244240號道路
    交通管理處罰條例執行事件，通知受處分人應於指定之98年
    11月10日上午10時到案辦理，並向受處分人前揭住所地即「
    臺北縣三重市○○路○ 段85號8 樓之6 」處所以為送達等情
    節，亦有卷附之交通部公路總局臺北區監理所蘆洲監理站行
    政執行案件移送書、法務部行政執行署板橋行政執行處通知
    各1 份可供憑據。況且，受處分人係於收受如上行政執行通
    知後，方於98年11月3 日向原處分機關提出不服異議聲明一
    節，亦有受處分人98年11月3 日聲明異議狀在卷可證，益徵
    前述「臺北縣三重市○○路○ 段85號8 樓之6 」地址確係受
    處分人設籍之住所地，並可得收受各該行政上文書通知送達
    之事實，甚明。
(三)、復審酌應受送達人以設定住所之意思申報其戶籍，即以其外
    部行為表示有居住在該處所之意思，故除其別有陳報外，以
    其戶籍地址為送達處所，足供悉明應受送達人實際所在。本
    件原處分機關就如上交通裁決文書之送達，以查得應受送達
    人之戶籍所在地事項，認定為應受送達人之居住所在地，據
    此為上開文書應受送達處所並予送達；而受處分人於94年6
    月20日為警填單當場舉發旨開違規事實，時經原處分機關於
    94年10月5 日作成本案裁決，94年10月6 日送達至受處分人
    之住所「臺北縣三重市○○路○ 段85號8 樓之6 」地址，因
    未獲會晤受處分人本人，由該處所接收郵件人員即大樓管理
    室人員收受以為補充送達，迄至本院98年11月10日職權查悉
    其設籍住所地址事項止，其間，受處分人上揭住所均無遷徙
    更異情形，此參本院卷附之98年11月10日法務部戶役政連結
    作業系統表、遷徙紀錄資料表，甚明。是據前旨，原處分機
    關就首述裁決書之送達，依其查明所悉受處分人之住所地事
    項，認定係應受送達之居住處所並依法補充送達在案，足徵
    原處分機關對於前揭裁決書之應受送達處所事項，已盡其查
    證義務，其所為補充送達程序，自屬合法、有效。受處分人
    則未舉實以證其受本案裁決時，有向道路監理機關另行陳明
    應予送達處所或其確非居住在前述設籍之住所地等情事。準
    此，受處分人嗣於98年11月3 日委任書住址欄內填載「三重
    市○○路○ 段62號10樓之3 」之單一記述，猶無以據為翻異
    其在本件違規裁決時，有居住於設籍住所地即「臺北縣三重
    市○○路○ 段85號8 樓之6 」之事實所可憑信者。
(四)、綜上所論，本件受處分人之住所地址為「臺北縣三重市○○
    路○ 段85號8 樓之6 」，已詳如前述，而原處分機關所在處
    所係「臺北縣蘆洲市○○○路163 號」，故受處分人之住所
    地，核與原處分機關所在地並非屬在一個縣轄市；惟異議人
    仍居住於受理本件聲明異議案之本院管轄區域內，依司法院
    所發布之「法院訴訟當事人在途期間標準」第4 條第1 款第
    2 目、第2 條第1 款等規定，異議人提出聲明異議，其在途
    期間予以扣除2 日。是以，異議人不服本件交通裁罰，欲提
    出聲明異議，應於原處分於94年10月6 日生有合法補充送達
    效力之翌日起算20日不變期間內為之，並得扣除其在途期間
    2 日。從而，經計算結果，其至遲應於94年10月28日星期五
    提出聲明異議（自合法補充送達效力發生之翌日即94年10月
    7 日起算為第1 日，經過聲明異議之20日不變期間，並加計
    在途期間2 日，末日為94年10月28日星期五，且非休息日）
    ；易言之，異議人如不服原裁決，應以94年10月28日為其向
    本院提出聲明異議之末日。惟異議人迄於98年11月3 日，始
    就本案交通裁罰提出聲明異議，有本院卷附聲明異議狀上所
    示原處分機關收件章戳1 枚足據，顯然已逾聲明異議之法定
    不變期間。揆諸旨揭說明，異議人就原處分機關94年10月5
    日作出之北監蘆字第裁46－C00000000 號裁決，向本院提出
    聲明異議，為不合法，應予駁回。
據上論斷，應依道路交通案件處理辦法第18條，裁定如主文。
中    華    民    國    98    年    11    月    11    日
                        交通法庭法  官  黎錦福
上列正本證明與原本無異。
如不服本裁定，應於裁定送達後5 日內敘明抗告理由，向本院提
出抗告狀。
                                書記官  蔡麗春
中    華    民    國    98    年    11    月    11    日


司法院資訊處製作；財團法人民間司法改革基金會備份。
